臺灣士林地方法院刑事判決　　　　　　　 94年度重訴字第5號
公　訴　人　臺灣士林地方法院檢察署檢察官
被　　　告　乙○○
指定辯護人　本院公設辯護人　甲○○
上列被告因殺人案件，經檢察官提起公訴（93年度偵字第10864
號），本院判決如下：
    主  文
乙○○殺人，處有期徒刑拾參年。
扣案尖刀壹支沒收。
    事  實
一、乙○○於民國93年12月7 日晚間9 時許，得知戴嘉龍夥同陳
    柏松（涉犯傷害罪嫌部分，為檢察官另行不起訴處分）至其
    位於臺北縣汐止市○○○ 街61號住處前，因感情糾紛之事與
    其子丙○○理論，恐彼等對其子發生不測之危害，竟手持其
    所有置於同址5 樓廚房內之尖刀一支藏於所穿著背心之內口
    袋，於當日晚間10時許下樓察看，適見戴嘉龍，乃質問其曾
    聲稱欲砍其子丙○○之一手一腳，戴嘉龍承認無訛，詎乙○
    ○明知所持鋒利之刀刃穿刺人體重要器官所在部位，有足以
    致人於死之可能，竟基於殺人之故意，手持上開刀刃長約26
    公分許，刀鋒及刀刃尖端皆銳利之尖刀一支，直撲向戴嘉龍
    ，順勢朝戴嘉龍之身體左胸部穿刺一刀，深及肺臟、心臟，
    致戴嘉龍受創不支倒地，彼時泊車在巷口處等待之陳柏松見
    狀，隨即趕忙前來解圍，此時戴嘉龍亦立即再奮力自地面爬
    起與乙○○拉扯周旋，造成乙○○、戴嘉龍同倒臥在巷道所
    停放車輛間隔處，經陳柏松等其他不詳民眾合力拉開雙方後
    ，將戴嘉龍送上救護車急救，戴嘉龍仍因胸部刀傷，穿刺肺
    臟及心臟，造成左冠狀動脈迴旋枝切斷心包出血，失血性休
    克，於93年12月8 日凌晨1 時9 分死亡。乙○○並遭據報到
    場處理之警員當場逮捕，並由警在現場水溝內起獲上開尖刀
    一支。
二、案經戴嘉龍之父丁○○告訴及臺北縣政府警察局汐止分局報
　　告臺灣士林地方法院檢察署檢察官偵查起訴。
    理  由
一、訊據被告乙○○對於在前揭時地，手持尖刀刺殺被害人戴嘉
    龍一刀，致戴嘉龍不治身亡之事實，雖坦承不諱，然矢口否
    認故意殺害戴嘉龍，辯稱：當時其自背心內取出尖刀，僅是
    要嚇一嚇戴嘉龍，不料戴嘉龍不怕死向其衝過來，刀子剛好
    順勢滑入刺向戴嘉龍，刺到被害人戴嘉龍時，其也嚇一跳云
    云。
二、經查：
  1.自卷附巷口監視器攝錄之光碟畫面觀之：
    被告乙○○自其住處門前主動衝向站立於巷道路面上之被害
    人戴嘉龍，雙方身體接觸後，被害人於幾秒後倒地，之後被
    害人有爬起與被告拉扯，雖從光碟片之畫面，並無法清楚看
    見被告持刀刺入被害人左胸之情節，然被告既在雙方身體接
    觸前，先快速衝向被害人，經雙方近身貼在一起，之後二人
    分開被告右手下垂、被害人微彎腰（顯已被刀刺）等情觀之
    ，均足以證明被告所辯係被害人戴嘉龍先直接主動向其衝過
    去云云，顯不可採信。
  2.從地上血跡分佈之位置觀之：
    自93年偵字第10864 號卷第44頁之現場簡圖觀之，員警到達
    案發現場採驗相關稽證、證物之相對位置，在巷道路面上（
    非最後拉扯倒臥之兩車間隔處）有大範圍之血跡，與前開攝
    錄畫面相對應結果，即在兩車間隔處，足徵被告與被害人打
    鬥拉扯及跌倒前，被害人即受有刀傷流血，益證被告辯稱係
    遭被害人打了以後才不小心刺入云云，顯不可採。
  3.從證人陳柏松、黃苑琪之證詞觀之：
    證人陳柏松於偵查中結證稱：「..... 我一直在車上回頭看
    一下看一下，因為戴嘉龍站在比較路口外，所以看得到他，
    ....... 等到最後我回頭看時就看到一個人倒在地上，我直
    覺是戴嘉龍，就跑過去看，跑到一半，戴嘉龍又起來，和砍
    他手拿刀子的人抱在一起，....... 因為當時地上有血....
     . 。」等語；證人黃苑琪於偵查中亦結證稱：「...... 當
    晚我要拿除濕機的水去倒，就看到死者和陳柏松站在丙○○
    家樓下巷子，我家住許家隔二間，我先將除濕機的盒子拿到
    家中再出來時，戴嘉龍就已倒在地上，..... 我立刻打電話
    報警，打完電話我再出去，就看到戴嘉龍和許（即丙○○）
    的爸爸倒在一起，要搶許爸爸的刀.... 。 」等語，經核與
    前開監視攝錄畫面、血跡分佈之現場簡圖相符，更足以證明
    被告係於與被害人扭打倒地前，即以其手持之尖刀，刺入被
    害人之左胸部。
  4.從勘驗扣案之尖刀一支及法務部法醫研究所之鑑定書觀之：
    (1)被告使用之兇刀，經被告確認測量之數值後，其規格為刀
      刃部分26公分，屬金屬材質，刀面呈狹長三角形狀，尖銳
      而單面開封，木質刀柄為12.5公分，可單手持握，有勘驗
      結果在相驗卷可稽。
    (2)被害人因受胸部刀傷，穿刺肺臟及心臟，造成左冠狀動脈
      迴旋枝切斷心包出血，失血性休克死亡，刀傷長約13公分
      ，被害人死亡過程甚為迅速，頻死期短，死者很快即喪失
      能力，但是本案死者生前身體體格狀況極為良好，或可有
      較長之頻死期掙扎抵抗。有法務部法醫研究所（93）醫鑑
      字第1920號鑑定書附相驗卷可參。
    (3)從上開鑑定報告可知，被告持刀自被害人腋下中線向前2
      公分處之第5 、6 肋間刺入，衡諸被害人於遭刺入當時仍
      處於站立姿勢、人體內所存在之胸腔內壓、刺入之刀刃長
      度已達兇刀刀刃長度之一半等情，均足以證明本件被害人
      發生死亡之結果，係遭被告以尖刀猛力刺入所致，絕非如
      被告所辯係遭被害人衝撞毆打後，始不小心將刀「滑入」
      被害人之體內而發生。
  5.從被害人遭刺入之左胸部位置以觀，衡情一般人均足可意識
    到該體位內有肺臟、心臟等人體重要之器官，如以尖刀刺向
    該重要部位，極有可能導致上開重要器官受損而發生死亡結
    果，是被告諉稱無殺人之故意云云，顯係卸責之詞，要無足
    採，其有致被害人戴嘉龍於死之故意甚明。
  6.再查被害人戴嘉龍遭殺害後經送醫急診，有左側胸部撕裂傷
    合併處開放性血氣胸等情，有國防大學國防醫學院三軍總醫
    院附設民眾診療服務處診斷證明書一紙在卷足憑；嗣被害人
    戴嘉龍終因左胸部刀傷，穿刺肺臟及心臟，造成左冠狀動脈
      迴旋枝切斷心包出血，於93年12月8 日凌晨1 時9 分失血
    性休克不治死亡，亦有臺灣士林地方法院檢察署相驗勘驗筆
    錄、相驗屍體證明書、驗斷書、相驗屍體之照片、法務部法
    醫研究所鑑定書在卷足憑，是被害人戴嘉龍之死亡與被告之
    刺殺要害一刀有相當因果關係，本案事證明確，被告犯行洵
    堪認定，應依法論科，
三、查被告乙○○殺人，核其所為係犯刑法第271 條第1 項之殺
    人罪。被告乙○○得悉其子丙○○與死者戴嘉龍對女友之爭
    風吃醋，基於長輩之立場，本應出面設法調和排解紛爭，然
    被告竟生性暴戾，反而懷藏尖刀下樓並追殺其子之情敵，致
    被害人家屬受有頓失至親性命創傷之悲慟，並參酌被告犯罪
    之動機、目的、手段，犯罪時所受之刺激及其品性、生活狀
    況、智識程度、犯罪所生之損害，及犯罪後態度，且尚未與
    被害人家屬達成和解；及其未曾有任何前科紀錄等一切情狀
    ，爰量處如主文所示之刑，以示儆懲。次查扣案之尖刀一支
    為被告所有，且為供犯罪所用之物，業據被告供承在卷，應
    依刑法第38條第1 項第2 款之規定併予宣告沒收。
據上論斷，應依刑事訴訟法第299 條第1 項前段、刑法第271 條
第1 項、第38條第1 項第2 款，判決如主文。
本案經檢察官靳開聖到庭執行職務
中　　華　　民　　國　　94　　年　　5 　　月　　12　　日
                  刑事第一庭審判長法  官  雷雯華
                                  法  官  江翠萍
                                  法  官  張國棟
以上正本證明與原本無異。
如不服本判決，應於判決送達後10日內，向本院提出上訴狀。
                                  書記官  何子傑
中　　華　　民　　國　　94　　年　　5 　　月　　12　　日
附錄本案論罪科刑法條全文：
中華民國刑法第二百七十一條第一項
殺人者，處死刑、無期徒刑或十年以上有期徒刑。
